【裁判字號】    99,易,2035
【裁判日期】    991109
【裁判案由】    詐欺
【裁判全文】
臺灣高雄地方法院刑事判決              99年度易字第2035號
公  訴  人  臺灣高雄地方法院檢察署檢察官
被      告  林俊宇
選任辯護人  曾劍虹律師
上列被告因詐欺案件，經檢察官提起公訴（99年度偵字第15519號）
，嗣被告於本院準備程序進行中，就被訴事實為有罪之陳述，經
告知簡式審判程序之旨，並聽取當事人之意見後，本院合議庭裁
定進行簡式審判程序，判決如下：
    主  文
林俊宇幫助犯詐欺取財罪，處有期徒刑參月，如易科罰金，以新
臺幣壹仟元折算壹日。緩刑貳年。
    事  實
一、林俊宇可預見依一般常情，取得他人行動電話門號與財產犯
    罪等不法行為間常有密切之關聯，竟仍基於縱使自己所交付
    之行動電話門號，遭詐欺集團利用為詐欺取財之工具，亦不
    違其本意之幫助詐欺取財不確定故意，於民國99年1 月26日
    ，在高雄市○○區○○路1107號1 樓「威寶電信高雄裕誠特
    約服務中心」申辦威寶電信行動電話門號0000000000號SIM
    卡後，旋即將上開門號SIM 卡於該地交付給真實姓名年籍不
    詳、綽號「阿明」之詐騙集團成年成員。嗣該詐騙集團成年
    成員取得上開行動電話門號後，遂以之作為收購帳戶之聯繫
    工具，並於不詳時地，在報紙刊登「華庭商務會館接送人員
    ，0000 000000 」之假廣告，適王文謨（另由臺灣高雄地方
    法院檢察署檢察官以99年度偵字第12763 號為不起訴處分）
    見報，於99年3 月2 日晚間8 時許撥打上開電話聯繫，該詐
    欺集團成年成員即在高雄市○○路麥當勞前，向王文謨收取
    其向京城銀行岡山分行申辦之帳戶（帳號：000000000000號
    ）提款卡、密碼後，再以之作為詐騙匯款工具，而於(一)99年
    3 月3 日晚間7 時51分許，撥打電話給烏彥萍佯稱：其網路
    購物系統出現問題，不慎選到分期付款，須至提款機前操作
    云云，致烏彥萍陷於錯誤，分別於同日晚間8 時35分許、8
    時39分許及翌(4) 日凌晨0 時7 分許，各匯款新臺幣（下同
    ）9,222 元、29,983元、10,978元（共計50,183元）至王文
    謨前開帳戶內；(二)於99年3 月3 日晚間8 時38分許，撥打電
    話給吳郁妮佯稱：其網路購物作業疏失列為分期付款，須至
    提款機取消云云，致吳郁妮陷於錯誤，分別於同日晚間9 時
    52 分 許及翌(4) 日0 時16分許、0 時55分許各匯款29,983
    元、26,649元、2 4,998 元（共計81,630元）至王文謨前開
    帳戶內。嗣因烏彥萍、吳郁妮2 人察覺有異，始報警循線查
    獲上情。
二、案經烏彥萍、吳郁妮訴由高雄縣政府警察局岡山分局報告臺
    灣高雄地方法院檢察署檢察官偵查起訴。
    理  由
壹、程序部分：
    本件被告林俊宇所犯為死刑、無期徒刑或最輕本刑為3 年以
    上有期徒刑以外之罪，其於準備程序就被訴事實為有罪之陳
    述，經本院告知簡式審判程序之旨，並聽取其與公訴人意見
    後，認無不得或不宜改依簡式審判程序進行之處，爰依刑事
    訴訟法第273 條之1 第1 項，裁定本件改行簡式審判程序，
    合先敘明。又本件卷內之人證、物證、書證等各項證據，依
    同法第273 條之2 規定，不受第159 條第1 項、第161 條之
    2 、第161 條之3 、第163 條之1 及第164 條至第170 條規
    定之限制，依法均有證據能力，合先敘明。
貳、實體部分：
一、上揭犯罪事實，業據被告於本院準備程序及審判程序中坦承
    不諱（見本院99年度易字第1138號卷第31頁、第62頁），核
    與證人即告訴人烏彥萍、吳郁妮2 人及證人王文謨於警詢中
    所述相符，復有威寶電信通聯調閱查詢單( 見警卷第3 頁)
    、威寶電信行動電話預付卡服務申請書( 見偵卷第11頁) 、
    證人王文謨提供之報紙小廣告剪報1 份、京城商業銀行岡山
    分行99年3 月18日(99)京城岡山分字第037 號函暨該函所附
    開戶印鑑大卡及交易明細資料各1 份( 見警卷第7 頁至第10
    頁) 、被害人烏彥萍提出之自動櫃員機交易明細表3 紙( 見
    警卷第17頁) 、被害人吳郁妮提出之自動櫃員機交易明細表
    3 紙( 見警卷第22頁) 等在卷可佐，足認被告出於任意性之
    自白與事實相符。本案事證明確，被告犯行堪以認定，應予
    依法論科。
二、按刑法上之幫助犯，係對於犯罪與正犯有共同之認識，而以
    幫助之意思，對於正犯資以助力，而未參與實施犯罪之行為
    者而言（最高法院88年度台上字第1270號判決要旨參照）。
    是以，如未參與實施犯罪構成要件之行為，且係出於幫助之
    意思提供助力，即屬幫助犯，而非共同正犯。查被告將其以
    個人名義申辦之上開門號晶片卡，提供予真實姓名年籍不詳
    之詐騙集團成年成員用以向王文謨收取上開帳戶，進而詐騙
    被害人烏彥萍、吳郁妮等2 人，致渠等陷於錯誤而匯入金錢
    於前開帳戶內，藉此方式詐得財物，係基於幫助該成員用以
    詐騙他人財物之犯意，而未參與詐欺取財之構成要件行為。
    從而，上開詐欺集團成員施以詐術，使被害人陷於錯誤而為
    匯款，係犯刑法第339 條第1 項之詐欺取財罪。核被告所為
    ，則犯刑法第30條第1 項前段、第339 條第1 項之幫助詐欺
    取財罪。被告以一幫助行為，提供上開門號幫助他人先後遂
    行2 次詐欺取財犯行，為一行為觸犯數罪名，係同種想像競
    合犯，應依刑法第55條規定論以一幫助詐欺罪。再被告基於
    幫助之意思，為非屬詐欺取財之構成要件行為，為幫助犯，
    爰依刑法第30條第2 項之規定，按正犯之刑減輕之。
三、爰審酌被告恣意提供個人行動電話門號供犯罪集團使用，助
    長財產犯罪之風氣，徒增犯罪偵查之困難程度，增加被害人
    尋求救濟之困難，並擾亂金融交易往來秩序，危害社會正常
    交易安全，所為實屬不該；惟念及其並無前科，且犯後猶能
    坦承犯行，素行及犯後態度尚屬良好，並考量其因一時失慮
    而交付上開門號之犯罪動機，暨其犯罪之手段、情節，以及
    因此幫助詐欺集團成年成員共詐得財物131,813 元等一切情
    狀，量處如主文所示之刑，並斟酌其教育程度為高職畢業、
    家庭經濟狀況小康、目前職業為中鋼公司外包廠商之小包、
    月收入約2 萬多元等情( 見調查筆錄受詢問人教育程度及家
    庭經狀況欄及本院易字卷審判筆錄第6 頁) ，諭知如主文所
    示易科罰金之折算標準，以資懲儆。
四、末查，被告前未曾因故意犯罪受有期徒刑以上刑之宣告，此
    有臺灣高等法院被告前案紀錄表1 份在卷可佐，其因一時思
    慮欠週，致罹刑典，諒經此偵、審程序之教訓，當已知所警
    惕，信無再犯之虞，且被告業已與告訴人烏彥萍、吳郁妮達
    成和解，賠償渠等2 人所受損失，告訴人2 人並表示希望本
    院予以被告自新之機會等情，有本院刑事審查庭刑事案件移
    付調解簡要紀錄及刑事陳述狀各1 紙在卷可稽( 見本院審易
    字卷第34頁、第35頁) ，是本院認上開宣告之刑，以暫不執
    行為適當，爰併予宣告如主文所示之緩刑2 年，以啟自新。
據上論斷，應依刑事訴訟法第273 條之1 第1 項、第273 條之2
、第299 條第1 項前段，刑法第339 條第1 項，第30條第1 項前
段、第2 項、第55條、第41條第1 項前段、第74條第1 項第1 款
，刑法施行法第1 條之1 第1 項、第2 項前段，判決如主文。
本案經檢察官劉慕珊到庭執行職務。
中    華    民    國    99    年    11    月    9     日
                   刑事第十四庭    法  官  謝琬萍
上正本證明與原本無誤。
如不服本判決，應於送達後10日內，向本院提出上訴狀。
中    華    民    國    99    年    11    月    9     日
                                   書記官  董明惠
附錄本案論罪科刑法條：
中華民國刑法第339條
意圖為自己或第三人不法之所有，以詐術使人將本人或第三人之
物交付者，處5年以下有期徒刑、拘役或科或併科1千元以下罰金
。
以前項方法得財產上不法之利益或使第三人得之者，亦同。
前二項之未遂犯罰之。

司法院資訊處製作；財團法人民間司法改革基金會備份。
